【裁判字號】    91,交易,609
【裁判日期】    920212
【裁判案由】    過失傷害
【裁判全文】
臺灣板橋地方法院刑事判決                        九十一年度交易字第六九號
    公  訴  人  臺灣板橋地方法院檢察署檢察官
    被      告  乙○○
右列被告因過失傷害案件，經檢察官提起公訴（九十一年度偵字第一五二四一號），
本院判決如左：
    主  文
乙○○因過失傷害人，處拘役伍拾伍日，如易科罰金，以參佰元折算壹日。
    事  實
一、乙○○於民國九十一年五月三十一日二十二時三十分許，駕駛車牌號碼為ＧＣ─
    九三七一號自用小客車，駛出其位於臺北縣蘆洲市○○路五九三之一號十樓住處
    大樓之地下室停車場坡道出口（即三民路五七七巷六號旁）而進入臺北縣蘆洲市
    ○○路五七七巷時，原應該注意該路段為劃有分向限制線之路段不得跨越，而僅
    能右轉沿三民路五七七巷往永平街方向行駛，並應注意進入車道時，應讓行進中
    之車輛優先通行，且當時該停車場坡道出口旁左側有汽車停放，乙○○駛出該坡
    道出口進入車道時尤應注意左方有無車輛駛來；而案發當時天候陰，雖為夜間惟
    有照明，路面乾燥且無缺陷及障物，並無不能注意之情形，乃乙○○仍疏於注意
    ，為進入對向車道以便沿三民路五七七巷往三民路方向行駛，竟未右轉即逕向左
    前行駛而跨越分向限制線，適有甲○○騎乘車牌號碼為ＷＴＴ─四二○號輕型機
    車沿三民路五七七巷內側車道往永平街方向駛來，乍見乙○○之自用小客車自上
    開坡道出口駛出，不及剎停而撞擊乙○○駕駛之車輛左前葉子板及左前車門處，
    致人車倒地，造成甲○○受有上頷骨及眼眶骨骨折、腦挫傷、臉部挫傷、右上正
    中門齒齒冠斷裂、左上正中門齒半脫位併牙髓壞死、左上側門齒齒冠斷裂併牙髓
    外露及左上犬齒牙髓壞死之傷害。乙○○於有犯罪偵查職權之公務員未發覺何人
    犯罪前，即主動委請他人報警，並向據報到場處理之員警丙○○坦承肇事而接受
    裁判。
二、案經被害人甲○○訴由臺北縣政府警察局蘆洲分局報告臺灣板橋地方法院檢察署
    檢察官偵查起訴。
    理  由
一、訊之被告乙○○對於右述時間、地點駕駛汽車欲跨越分向限制線時，與告訴人甲○○發生車禍之事實坦承不諱，惟尚辯稱當時伊車速很慢，自地下停車場出來時
    也有先看左方來車情形，當時告訴人之機車還很遠，實係因告訴人車速過快方發
    生本件車禍云云。經查：
  (一)被告乙○○於九十一年五月三十一日二十二時三十分許，駕駛車牌號碼為ＧＣ─
    九三七一號自用小客車，駛出其位於臺北縣蘆洲市○○路五九三之一號十樓住處
    大樓之地下室停車場坡道出口（即三民路五七七巷六號旁）而進入繪有分向限制
    線之臺北縣蘆洲市○○路五七七巷時，為進入對向車道以便沿三民路五七七巷往
    三民路方向行駛，乃逕自向左前行駛而跨越分向限制線，適有告訴人甲○○騎乘
    車牌號碼為ＷＴＴ─四二○號輕型機車沿三民路五七七巷內側車道往永平街方向
    駛來，而撞及乙○○駕駛之車輛左前葉子板及左前車門處，致人車倒地，造成告
    訴人受有上頷骨及眼眶骨骨折、腦挫傷、臉部挫傷、右上正中門齒齒冠斷裂、左
    上正中門齒半脫位併牙髓壞死、左上側門齒齒冠斷裂併牙髓外露及左上犬齒牙髓
    壞死之傷害等情，業據被告自承不諱在卷，核與告訴人指訴之情節相符，並有道
    路交通事故調查報告表、現場相片及馬偕紀念醫院診斷證明書正本乙份、影本二
    份附卷可資佐證。
   (二)依現場相片及道路交通事故調查報告表所示，被告所駕車輛右前方已超越三民
     路五七七巷道路中央之分向限制線，足證被告自地下停車場坡道進入車道後，
     確有為左轉行駛而跨越分向限制線之事實，此並為被告所是認在卷。
   (三)告訴人指稱：「我當天下班，我由三民路左轉進入五七七巷，當時我時速大約
     四十公里，我騎到車庫門口時，被告車子突然上來，我來不及煞車就撞上了。
     」、「當時楊先生（按指被告）並沒有停下來查看。他是直接由地下室出來左
     轉‧‧‧」等語（參本院九十一年十二月二十七日及九十二年一月二十九日訊
     問筆錄）。被告雖否認有何過失傷害犯行，並以前開情詞置辯，惟被告在本院
     審理中稱：「（問：你在何處看到證人胡〈嘉儒〉？）我快要到雙黃線時，有
     看到被害人的車子，當時被害人車子還在交叉路口。我的車頭已經到了雙黃線
     ，我看到他時，他正好到達五七七巷口，當時我以為他會停下來，我就停在那
     裡，就是相片上所顯示的位置。」云云（參本院九十二年一月二十九日訊問筆
     錄）；然證人即到場處理員警丙○○結證供稱：「（問：停車場入口距離三民
     路口大約有多少距離？）大約有三、四十公尺。」等語（參本院九十二年一月
     二十九日訊問筆錄），則茍被告所稱伊在其車頭已到達三民路五七七巷分向限
     制線時見告訴人之機車仍在三民路與同路五七七巷口交岔路口之陳述為真，則
     其車輛既已到達三民路五七七巷分向限制線之處，而告訴人之機車又尚遠在三
     十四公尺外之交岔路口，衡情被告當應即為繼續左轉行駛即可，而無暫停在分
     向限制線上之必要，是其上開辯詞顯不符常理，無足採信，而應以告訴人之指
     述較為可採。另按「機器腳踏車行駛之車道及轉彎，應依標誌或標線之規定行
     駛；無標誌或標線者，依左列規定行駛：一在未劃分快慢車道之道路，得在最
     外側二車道行駛；單行道得在最左、右側車道行駛。」，道路交通安全規則第
     九十九條第一項第一款定有明文。查本件告訴人雖係乘機車行駛於三民路五七
     七巷往永平街方向之內側車道，此經告訴人自承在卷無訛，惟本件案發現場係
     雙向四車道之道路，往永平街方向除最左側之路面邊線外，僅以白虛線之分道
     線劃分為二車道，並無快慢車道之劃分，此有卷附現場相片及道路交通事故調
     查報告表可稽，則依上開規定，告訴人騎乘機車行駛於內側車道並無違規之處
     ，是被告此項所辯亦非有理。
   (四)按「駕駛人駕駛汽車，應遵守道路交通標誌、標線、號誌之指示，並服從執行
     交通勤務之警察或依法令執行指揮交通及交通稽查任務人員之指揮。」、「汽
     車行駛時，駕駛人應注意車前狀況及兩車併行之間隔，並隨時採取必要之安全
     措施。」，道路交通安全規則第九十條、第九十四條第三項分別定有明文，被
     告駕駛汽車自應依上開規定而為注意。查被告駛出停車場坡道時意欲跨越分向
     限制線而左轉，已有違失；且依被告警訊中所陳，當時於該停車場坡道出口左
     方路邊（即告訴人來車方向）尚停放有兩部車牌號碼分別為ＦＷ─○五○四及
     ＶＦ─八一二八號自用小客車（參偵查卷第三頁背面），被告既已看見該二車
     輛，當可知該二車會妨礙其注意左側來車情形，在此情形下於進入道路時尤應
     注意特為注意左側來車情形，必要時更應暫停觀察以策安全。而案發當時天候
     陰，雖為夜間惟有照明，路面乾燥且無缺陷及障物，並無不能注意之情形，乃
     被告仍疏於注意，未注意左方來車情形即逕向左前行駛而跨越分向限制線而肇
     致本件車禍，使告訴人因而人車倒地成傷，堪認被告就本件車禍之發生為有過
     失，且其過失並與告訴人受傷之結果間有相當因果關係，臺灣省臺北縣區車輛
     行車事故鑑定委員會鑑定結果亦同此認定，有該會北鑑字第九一○九五五號鑑
     定意見書可佐。綜上所述，本件事證明確，被告如事實欄之犯行洵足認定。
二、核被告所為，係犯刑法第二百八十四條第一項前段之過失傷害罪。又被告於肇事
    後，在有偵查犯罪職權之機關尚不知何人為肇事者前，即主動委由他人報警並向
    員警坦承肇事接受偵訊自首，此有卷附臺北縣政府警察局偵辦交通事故涉嫌人是
    否自首調查表乙份附卷可參，並經證人丙○○證述屬實，應依刑法第六十二條規
    定減輕其刑。爰審酌被告素行、過失程度、造成告訴人之傷害情形，及在偵審中
    能坦認犯行，惟迄今尚未與告訴人達成和解等犯罪之態度之一切情狀，量處如主
    文所示之刑，並諭知易科罰金之標準，以示儆懲。
據上論斷，應依刑事訴訟法第二百九十九條第一項前段、刑法第二百八十四條第一項
前段、第六十二條、第四十一條第一項前段、罰金罰鍰提高標準條例第一條前段、第
二條，判決如主文。
本案經檢察官楊雅清到庭執行職務。
中      華      民      國      九十二      年      二    月    十二    日
                                  臺灣板橋地方法院交通法庭
                                          法  官  楊  博  欽
右正本證明與原本無異。
如不服本判決，應於判決送達後十日內，向本院提出上訴狀。
                                          書記官  潘  文  賢
中      華      民      國      九十二      年      二    月    十二    日
附錄本案論罪科刑法條全文：
中華民國刑法第二百八十四條
  因過失傷害人者，處六月以下有期徒刑、拘役或五百元以下罰金，致重傷者，處一
  年以下有期徒刑、拘役或五百元以下罰金。
  從事業務之人，因業務上之過失傷害人者，處一年以下有期徒刑、拘役或一千元以
  下罰金，致重傷者，處三年以下有期徒刑、拘役或二千元以下罰金。


司法院資訊處製作；財團法人民間司法改革基金會備份。
